臺灣高等法院刑事判決　　　　　　　 100年度上訴字第2744號
上　訴　人
即　被　告　楊佳政
上列上訴人因違反藥事法等案件，不服臺灣板橋地方法院100年
度易字第495號，中華民國100年7月28日第一審判決（起訴案號
：臺灣板橋地方法院檢察署99年度偵字第27821號），提起上訴
，本院判決如下：
    主  文
上訴駁回。
    理  由
一、按刑事訴訟法第350條、第361條、第362條、第367條規定，
    不服地方法院之第一審判決而上訴者，須提出上訴書狀，並
    應敘述具體理由，為上訴必備之程式；其所提出之書狀未敘
    述上訴理由，或僅曾以言詞陳述上訴理由者，均應於上訴期
    間屆滿後20日內補提理由書於第一審法院；第一審法院經形
    式審查，認逾期未補提上訴理由者，應定期間先命補正；逾
    期未補正者，為上訴不合法律上之程式，應以裁定駁回；倘
    已提出上訴理由，但所提非屬具體理由者，則由第二審法院
    以上訴不合法律上之程式，判決駁回；而所謂具體理由，必
    係依據卷內既有訴訟資料或提出新事證，指摘或表明第一審
    判決有何採證認事、用法或量刑等足以影響判決本旨之不當
    或違法，而構成應予撤銷之具體事由，始克當之（例如：依
    憑證據法則具體指出所採證據何以不具證據能力，或依憑卷
    證資料，明確指出所為證據證明力之判斷如何違背經驗、論
    理法則）；倘僅泛言原判決認定事實錯誤、違背法令、量刑
    失之過重或輕縱，而未依上揭意旨指出具體事由，或形式上
    雖已指出具體事由，然該事由縱使屬實，亦不足以認為原判
    決有何不當或違法者（例如：對不具有調查必要性之證據，
    法院未依聲請調查亦未說明理由，或援用證據不當，但除去
    該證據仍應為同一事實之認定），皆難謂係具體理由，俾與
    第二審上訴制度旨在請求第二審法院撤銷、變更第一審不當
    或違法之判決，以實現個案救濟之立法目的相契合，並節制
    濫行上訴（最高法院97年度臺上字第892號判決意旨參照）
    。次依刑事訴訟法第367條之文義及立法意旨，僅於「上訴
    書狀未敘述上訴理由」之情形，為保障上訴人之權益，始有
    補正之問題，至有無敘述理由，第一審法院僅作形式上之審
    查，如上訴書狀形式上已敘述不服原判決之意旨者，即與未
    敘述上訴理由之情形有別，無庸再命補正；至於其理由是否
    具體，則屬第二審法院審查之範圍，亦不在命補正之列，亦
    即上訴書狀已記載理由，並有具體之敘述時，其上訴既屬合
    法，第二審法院固應就其理由之是否可取，為實體之審理及
    判斷；如認其上訴書狀雖記載理由，但並未具體敘述時，則
    無須再命補正，可逕認其上訴不合法，以判決駁回之（最高
    法院97年度臺上字第3889號刑事判決意旨參照）。
二、本案經原審審理後，認為：
  (一)上訴人即被告楊佳政前因施用毒品案件，經臺灣板橋地方法
    院以94年度毒聲字第846號裁定送觀察勒戒後，認無繼續施
    用毒品之傾向，於民國（下同）94年8月29日觀察勒戒執行
    完畢釋放出所，並經臺灣板橋地方法院檢察署檢察官以94年
    度毒偵字第2567號為不起訴處分確定；復於95年間因施用毒
    品案件，經臺灣板橋地方法院以95年度簡字第6768號判決處
    有期徒刑5月確定（下稱甲案）；又因施用毒品案件，經臺
    灣板橋地方法院以95年度簡字第7529號判決處有期徒刑6月
    確定（下稱乙案）；復因詐欺案件，經臺灣板橋地方法院以
    97年度簡字第7996號判決處有期徒刑5月，減為有期徒刑2月
    又15日確定（下稱丙案）；上揭甲、乙、丙案罪刑，嗣經臺
    灣板橋地方法院以97年度聲字第5837號裁定應執行有期徒刑
    11月又15日確定（下稱丁案）；又因施用毒品案件，經臺灣
    板橋地方法院以97年度簡字第5514號判決處有期徒刑6月確
    定（下稱戊案）；丁案應執行之有期徒刑11月又15日與戊案
    之罪刑接續執行後,已於98年8月18日執行完畢。詎其猶未悔
    改，分別為下列犯行：
      上訴人已成年之友人游文科欲施用甲基安非他命，乃於
        99年7月25日在臺北縣中和市（現改制為新北市中和區
        ○○○路61號，出資新臺幣（下同）16萬元，委託上訴
        人向他人購買甲基安非他命供已施用，上訴人亦欲購入
        甲基安非他命供已施用，乃基於持有第二級毒品純質淨
        重逾重20公克以上甲基安非他命以供已施用及幫助游文
        科施用之犯意，將游文科所交付之16萬元連同自己出資
        之4萬元，合計20萬元，於同時地以電話向綽號「鴨子
        」之真實姓名年籍不詳之成年男子洽購甲基安非他命共
        5兩（每兩約重35公克，共重約175公克），「鴨子」旋
        指派真實姓名年籍不詳之某成年男子2人至上址將甲基
        安非他命5兩（平均分成5包，每包1兩，共重約175公克
        ）售與上訴人,上訴人同時將價金20萬元交付該身分不
        詳之成年男子,上訴人取得該甲基安非他命5兩後，即將
        其中甲基安非他命4兩（分成4包，共重約140公克）交
        付游文科，以供游文科施用，上訴人自己留下甲基安非
        他命1兩（1包，重約35公克）供已施用。
      游文科之某真實姓名年籍不詳之成年女友，於99年8 月
        10日開車至臺北縣中和市○○路61號附近，向上訴人表
        示游文科欲出資16萬元與上訴人合資購買甲基安非他命
        供已施用，適上述綽號「鴨子」之男子在上址附近，且
        上訴人亦欲購入甲基安非他命供已施用，及基於持有第
        二級毒品純質淨重逾20公克以上甲基安非他命以供已施
        用及幫助游文科施用之犯意，於同時地向綽號「鴨子」
        之男子洽購甲基安非他命共5兩（共重約175公克），「
        鴨子」施打電話指派真實姓名年籍不詳之某成年男子 2
        人至上址將甲基安非他命5兩（平均分成5包，每包重約
        1兩，共重約175公克）售與上訴人，上訴人向游文科之
        女友收取16萬元連同自己身上之4萬元，將合計20 萬元
        之價金，當場交付「鴨子」。
      上訴人明知甲基安非他命係第二級毒品，亦為藥事法第
        22條第1 款所稱之禁藥，依法不得持有、轉讓，竟基於
        無償轉讓甲基安非他命之犯意，於99年9月16 日，在臺
        北縣中和市○○路211 巷「小北百貨」附近，無償轉讓
        甲基安非他命重約1 公克與已成年之廖書緯，供廖書緯
        施用。
      嗣警方於99年10月12日17、18時許，在臺北縣中和市○
        ○路211巷13弄40號5樓查獲上訴人，案經臺北市政府警
        察局少年警察隊移送臺灣板橋地方法院檢察署檢察官偵
        查起訴。
  (二)上揭事實，迭據上訴人自白不諱，證人游文科亦證稱，伊確
    曾於99年7月25日及同年8月10日，各交付16萬元予上訴人後
    ，上訴人各交付甲基安非他命約4兩與伊等情，證人廖書緯
    亦證稱，伊確曾於99年9月16日與上訴人相約在臺北縣中和
    市○○路211巷附近「小北百貨」前見面，目的是要向上訴
    人拿甲基安非他命1公克等語，足見上訴人之自白與事實相
    符，本案事證明確，上訴人犯行洵堪認定。
  (三)論罪之法律適用及科刑之審酌情形：
      上揭(一)、部分：按甲基安非他命屬第二級毒品，毒
        品危害防制條例第2條第2項第2款定有明文。又行為人
        如受施用毒品者委託並收取價款，代為向販售毒品者購
        買甲基安非他命後，交付委託人以供施用，且行為人無
        營利之意圖，則行為人應係犯幫助施用第二級毒品罪（
        如其代購而持有之甲基安非他命純質淨重逾20公克，則
        其幫助施用之低度行為應為不法罪質及刑度較重之持有
        第二級毒品純質淨重逾20公克之高度行為所吸收）；如
        行為人係受販售毒品者委託，將毒品交付買受人並收取
        價款，則行為人應係共同販賣。二者固同具向毒販取得
        毒品後交付買受人並收取代價之行為外觀，然因行為人
        主觀上，究與販售者抑或買受人間有犯意聯絡，而異其
        行為責任。前者係受施用者委託，意在便利、助益施用
        ，與施用毒品者間有犯意聯絡，而後者則係受販售者之
        委託而與販售者間有犯意聯絡。核上訴人所為之先後兩
        次分別基於持有純質淨重逾20公克以上甲基安非他命以
        供已施用及幫助游文科施用之犯意，受游文科之委託購
        入甲基安非他命共5兩（共重約175公克），並將其中甲
        基安非他命4兩（共重約140公克）交付游文科，自己留
        下甲基安非他命1兩（重約35公克）之行為，均係犯毒
        品危害防制條例第11條第4項之持有第二級毒品純重淨
        重二十公克以上罪。上訴人購入後施用甲基安非他命及
        幫助游文科施用甲基安非他命之低度行為，均為不法罪
        質及刑度較重之持有第二級毒品純質淨重二十公克以上
        之高度行為所吸收，不另論罪。
      前開(三)部分：按甲基安非他命亦為藥事法第22條第1
        款所稱之禁藥，倘行為人明知為甲基安非他命，而將微
        量（即未達上開條例第11條第4項規定之純質淨重20公
        克）之甲基安非他命轉讓他人，毒品危害防制條例第8
        條第2項及藥事法第83條第1項均定有處罰明文，前者法
        定刑為「六月以上五年以下有期徒刑，得併科新臺幣七
        十萬元以下罰金」，且係前法；後者法定刑為「七年以
        下有期徒刑，得併科新臺幣五百萬元以下罰金」，並屬
        後法，此即同一犯罪行為而同時有二種法律可資處罰之
        法條競合情形，應依「重法優於輕法」、「後法優於前
        法」法理，擇一較重之後法即藥事法第83條第1項之轉
        讓禁藥罪處斷。核上訴人所為，係犯藥事法第83條第1
        項之轉讓禁藥罪，上訴人轉讓前持有甲基安非他命之低
        度行為（藥事法雖無處罰單純持有禁藥之行為，惟毒品
        危害防制條例第11條第2項處罰持有第二級毒品之行為
        ），為轉讓之高度行為所吸收，不另論罪，又法律之適
        用有其一致性，除有特別規定外，不得割裂適用。上訴
        人轉讓少量甲基安非他命予廖書緯施用，既應優先適用
        藥事法第83條第1項規定論罪科刑，雖上訴人於偵審中
        均自白犯罪，但藥事法並無轉讓毒品者，於偵審中自白
        應減輕其刑之特別規定，自無割裂適用毒品危害防制條
        例第17條第2項減輕其刑之餘地（參考最高法院99年臺
        上字第15號判決意旨）
      上訴人所犯上開3 罪，犯意各別、行為互殊，應分論併
        罰。上訴人為受有期徒刑之執行完畢後，5 年內故意再
        犯上開3罪，均為累犯，應依刑法第47條規定各加重其
        刑。爰審酌上訴人如上揭所示非法持有甲基安非他命各
        175公克，其轉讓廖書緯之甲基安非他命則僅重約1公克
        ，其行為助長毒品散布，嚴重危害國民健康與社會秩序
        ，更間接便利他人施用毒品，施用毒品不但足以導致精
        神障礙、性格異常，甚至造成生命危險，戕害個人身心
        健康，對社會治安可能之危害程度非輕，兼衡其犯罪之
        動機、目的、手段，及犯後坦承犯行、態度良好等一切
        情狀，分別量處有期徒刑1年2月、1月2月及7月，並定
        其應執行有期徒刑為2年6月。
三、上訴人不服原審判決，提起上訴，理由略稱：依刑法第2 條
    規定，行為後法律有變更者，適用行為時之法律；但行為後
    之法律有利於行為人者，適用有利於行為人之法律，上訴人
    所涉罪嫌為轉讓二級毒品安非他命，屬毒品危害防制條例第
    8條第2項轉讓二級毒品罪，且上訴人於警詢、偵查、審理均
    自白，符合毒品危害防制條例第17條第2 項減輕其刑之要件
    ，怎奈地院選用藥事法第83條第1項較不利於上訴人之法律
    定其罪責，顯與從新從輕主義有所不合。又加重持有部分，
    上訴人自警詢、偵查、審理均自白不諱，雖毒品危害防制條
    例第11條第2項加重持有之罪不符同法第17條減輕其刑之要
    件，上訴人仍以科刑過重為由提起上訴，伏望審酌上訴人坦
    承不諱且深具悔意，並權衡一切情狀，給予上訴人從輕之裁
    決，以勵自新云云。
四、經查：細繹原審判決，就認定上訴人應成立毒品危害防制條
    例第11條第4項持有第二級毒品純質淨重20公克以上犯行與
    藥事法第83條第1項轉讓禁藥犯行之證據與理由，已論述甚
    詳，核與經驗或論理法則均無違，且原審論處上訴人基於供
    已施用及幫助他人施用之犯意，先後兩次持有第二級毒品甲
    基安非他命純質淨重20公克以之犯行，與基於無償轉讓甲基
    安非他命之犯意，無償轉讓甲基安非他命之犯行，分別處有
    期徒刑1年2月、1年2月及7月，並定其應執行有期徒刑2 年6
    月，量刑亦無失重之不當或違誤。按刑法第2條第1項規定乃
    與刑法第1條罪刑法定主義契合，而貫徹法律禁止溯及既往
    原則，係規範行為後法律變更所生新舊法律比較適用之準據
    法，倘行為後法律無變更，則不生新舊法比較適用最有利行
    為人之法律之情形。本件上訴人行為後，裁判所適用之法律
    並無變更，自無比較新舊法之餘地，其同一犯罪行為而同時
    有二種法律可資處罰之法條競合，乃依「重法優於輕法」、
    「後法優於前法」之法理，擇一從較重之後法處斷，與刑法
    第2條第1項從舊從輕原則無涉，上訴意旨指稱本件應依刑法
    第2條第1項適用較有利上訴人之法律論處，容有誤會。原審
    就上訴意旨所述，業已深入剖析論駁在案，上訴人無非就原
    審已詳加認定說明之事項復事爭執，並未依據卷內既有訴訟
    資料或提出新事證，指摘或表明原審判決有何採證認事、用
    法或量刑等足以影響判決本旨之不當或違法之情形。綜上，
    本件上訴實與未敘述具體理由無異，並不合於法律上之程式
    ，爰不經言詞辯論，予以駁回。
據上論斷，應依刑事訴訟法第367條前段、第372條，判決如主文
。
中    華    民    國   100    年    9     月    29    日
                  刑事第三庭  審判長法  官  陳博志
                                    法  官  許仕楓
                                    法  官  王屏夏
以上正本證明與原本無異。
如不服本判決，應於收受送達後10日內向本院提出上訴書狀，其
未敘述上訴之理由者並得於提起上訴後10日內向本院補提理由書
（均須按他造當事人之人數附繕本）「切勿逕送上級法院」。
                                    書記官  高麗雯
中    華    民    國   100    年    10    月    3     日